【裁判字號】    97,交聲,925
【裁判日期】    970930
【裁判案由】    違反道路交通管理處罰條例聲明異議
【裁判全文】
臺灣士林地方法院交通事件裁定   97年度交聲字第925、956號
原處分機關  交通部公路總局臺北區監理所基隆監理站
受處分人    甲○○
上列異議人因違反道路交通管理處罰條例案件，對於交通部公路
總局臺北區監理所基隆監理站於民國97年8月14日所為之處分（
原處分案號：基監字第裁42-CO0000000號、基監字第裁42-CO000
0000號），聲明異議，本院裁定如下：
        主  文
異議駁回。
        理  由
一、原處分意旨略以：台北縣政府警察局汐止分局（下稱汐止分
    局）執勤員警於民國96年7月8日13時42分許，在台北縣汐止
    市○○路與新台五路口處，查獲AE5-480號車「闖紅燈」、
    「經警指揮攔停拒絕停車接受稽查逃逸」之違規，而經原舉
    發單位依道路交通管理處罰條例第7條之2第1項第4款、第4
    項，第53條第1項、第60條第1項、道路交通安全規則第102
    條第1項第1款及道路交通標誌標線號誌設置規則第206條第5
    款第1目之規定舉發，爰依道路交通管理處罰條例第53條第1
    項、第60條第1項，並依同條例第63條第1項第1款、第3款記
    違規點數1點、3點。
二、異議意旨略以：異議人即受處分人甲○○並無裁決書所指之
    交通違規行為，且其並未收到舉發違反道路交通事件通知單
    （下稱舉發單）云云。
三、按對於違反道路交通管理處罰條例之行為，逕行舉發者，應
    將已查明之資料填註車牌號碼、車輛種類、車主姓名或名稱
    及地址，並於通知單上方空白處加註逕行舉發之文字後，由
    舉發機關送達被通知人，違反道路交通管理事件統一裁罰標
    準及處理細則第11條第1項第4款定有明文。復按，書面之行
    政處分自送達相對人及已知之利害關係人起對其發生效力。
    不能當面送達於本人或依補充送達、留置送達規定為之者，
    得將文書寄存送達地之地方自治或警察機關，並作送達通知
    書兩份，一份黏貼於應受送達人住居所、事務所、營業所或
    其就業處所門首，另一份交由鄰居轉交或置於該送達處所信
    箱或其他適當位置，以為送達。由郵政機關為送達者，並得
    將文書寄存於送達地之郵政機關。寄存機關自收受寄存文書
    之日起，應保存三個月。行政程序法第110條、第74條規定
    甚明。而對於違反道路交通管理處罰條例之行為人逕行舉發
    而科處罰鍰之處分，既係行政機關就公法上具體事項所為之
    決定而對外直接發生法律效果之單方行政行為，屬於行政處
    分之一種，依前開規定，行政機關並須以通知單之書面為之
    ，是此種以書面為之之行政處分自須合法送達於受處分人後
    始對外發生效力。經查，(1)於96年7月8日本件交通違規事
    件經舉發時，異議人係住「台北縣汐止市○○○街81號2樓
    」之戶籍地址，嗣於96年7月30日遷移至「台北縣汐止市○
    ○路○段169巷138號」此有異議人之戶籍資料2份在卷足憑
    （本院卷第25頁至第27頁）。 (2)又查本件原舉發單位汐止
    分局於96年7 月13日將上開舉發通知單交由郵政機關以大宗
    掛號郵寄方式交寄車主即異議人，送達地址載明為異議人當
    時之戶籍地址「台北縣汐止市○○○街81號2 樓」，經汐止
    郵局於96年7 月17日、18日投遞2 次，收件人均不在，遂繕
    發招領通知單於96年7 月19日存放汐止社后郵局招領，惟收
    件人未前往領取，該局於同年8 月8 日以招領逾期退回原舉
    發單位汐止分局，有汐止分局97年7 月21日北縣警汐交裁字
    第0970023521號函、交寄大宗函件執據及中華郵政股份有限
    公司基隆郵局97年9 月22日基郵字第0970200148號函在卷可
    稽（本院卷第10頁、第11頁、第28頁、第29頁）。是承上述
    ，舉發單於96年7 月19日寄存送達於異議人當時之住所地郵
    局，依行政程序法第110 條、第74條第2 項、第68條第5 項
    、民事訴訟施行法第3 條、郵政機關送達訴訟文書實施辦法
    第13條、民事訴訟法第138 條之規定，於同年7 月29日即發
    生寄存送達之效力。雖異議人於96年7 月30日遷移至「台北
    縣汐止市○○路○段169 巷138 號」，然本件舉發單依法已
    於同年7 月29日合法送達於異議人，合先敘明。
四、又查，本件車號AE5-480號重型機車，於96年7月8日13時42
    分許，在台北縣汐止市○○路與新台五路口處，經逕行舉發
    「闖紅燈」及「經警指揮攔停拒絕停車接受稽查逃逸」之違
    規，有台北縣政府警察局北縣警交大字第CO0000000號、第
    CO0000000號舉發單在卷可稽，復據執行舉發員警黃肯璋到
    庭證述：96年7月間其在台北縣政府警察局交通警察隊汐止
    分隊服務，同年10月3日調到台北縣汐止拖吊場服務，本件
    交通違規是其所舉發。96年7月8日13時42分許，其在汐止市
    ○○路、新台五路口往台北方向執行巡邏勤務，取締闖紅燈
    ，適有一名男子騎乘車號AE5-480號重機車沿台北縣汐止市
    ○○路行經新台五路之路口，於紅燈亮時闖紅燈穿越過去，
    其同事拿指揮棒，其拿相機立即上前攔停，該車原行駛慢車
    道，到其攔截處時，快速往快車道行駛離去，當時其有拍攝
    到照片，但因調動職務且已時逾1年，以致無法找到當時之
    照片等語（本院卷第15頁、第16頁），而證人黃肯璋於本院
    具結願負偽證罪責而作證，自無任意指摘有一名男子騎乘異
    議人所有之機車於上開時、地交通違規之必要，且其證言不
    違情理，自堪採信。則依證人黃肯璋所述，該名男子已違反
    道路交通安全規則應遵守號誌之指示之規定。又道路行車甚
    難預期掌握狀況，此參道路交通管理處罰條例第7條之2規定
    駕駛人之行為於當場不能或不宜攔截製單舉發者，得逕行舉
    發之意旨即明。本件證人黃肯璋雖無法提供當時其所採證照
    片，然證人黃肯璋之證詞既非有誣陷他人騎乘異議人機車違
    規之虞，亦不違論理法則，其嗣後因職務調動，且本件交通
    違規時間距本院開庭調查已逾1年，自不因未有該採證照片
    ，即認無上開舉發交通違規之事實。綜上所述，於上開舉發
    時地，確有一名男子騎乘異議人所有之AE5-480號機車「闖
    紅燈」及「經警指揮攔停拒絕停車接受稽查逃逸」之違規事
    實。再者，依道路交通管理處罰條例第85條第1項規定，本
    條例之處罰，受舉發違反道路交通管理事件之受處罰人，認
    為受舉發之違規行為應歸責他人者，應於舉發違反道路交通
    管理事件通知單應到案日期前，檢附相關證據及應歸責人相
    關證明文件，向處罰機關告知應歸責人，處罰機關應即另行
    通知應歸責人到案依法處理。逾期未依規定辦理者，仍依本
    條例各該違反條款規定處罰。本件承上證人黃肯璋證述係一
    名男子騎乘異議人所有之車號AE5-480號重型機車交通違規
    ，並非異議人本人，惟舉發通知單既於96年7月29日即送達
    予異議人，依上開規定，異議人即應依舉發單所載應到案日
    即96年7月31日之前，檢附相關證據及應歸責人相關證明文
    件，向處罰機關告知應歸責人，由處罰機關另行通知應歸責
    人到案依法處理。異議人既逾期未依規定辦理者，即應按應
    歸責人違反之條款處罰異議人。
五、綜上所述，本件確有汽車駕駛人駕駛上開車輛，於上揭時、
    地「闖紅燈」、「違規後拒絕停車接受稽查逃逸」之違規事
    實，異議人上開所辯，洵不足採。從而，原處分機關依據道
    路交通管理處罰條例第53條第1項、第60條第1項規定，分別
    裁處異議人罰鍰新臺幣（下同）1千8百元，並依同法第63條
    第1項第3款記違規點數3點，及罰鍰3千元，並依同法第63條
    第1項第1款記違規點數1點，其認事用法並無違誤，裁罰亦
    無不當，本件異議為無理由，應予駁回。
六、據上論斷，應依道路交通案件處理辦法第19條，裁定如主文
    。
中    華    民    國    97    年    9    月    30    日
                  交通法庭法  官  杜惠錦
以上正本證明與原本無異
如不服本裁定應於送達後5日內向本院提出抗告狀
                          書記官  蘇彥宇
中    華    民    國    97    年    9    月    30    日


司法院資訊處製作；財團法人民間司法改革基金會備份。
